【裁判字號】    98,上易,947
【裁判日期】    981204
【裁判案由】    竊盜
【裁判全文】
臺灣高等法院高雄分院刑事判決         98年度上易字第947號
上  訴  人  臺灣高雄地方法院檢察署檢察官
被      告  甲○○
                    （現另案於臺灣屏東監獄執行中）
上列上訴人因被告竊盜案件，不服臺灣高雄地方法院98年度易字
第665 號中華民國98年10月8 日第一審判決（起訴案號：臺灣高
雄地方法院檢察署98年度偵緝字第512 號、98年度偵字第12465
號、第13557 號），提起上訴，本院判決如下：
    主  文
上訴駁回。
    理  由
一、按不服地方法院之第一審判決而上訴者，應向管轄第二審之
    高等法院為之。上訴書狀應敘述具體理由；上訴書狀未敘述
    上訴理由者，應於上訴期間屆滿後20日內補提理由書於原審
    法院，逾期未補提者，原審法院應定期間先命補正。第二審
    法院認為上訴書狀未敘述理由或上訴有第362 條前段之情形
    者，應以判決駁回之。但其情形可以補正而未經原審法院命
    其補正者，審判長應定期間先命補正，刑事訴訟法第361 條
    、第367 條，分別定有明文。又所謂不服第一審判決之具體
    理由，必係依據卷內既有訴訟資料或提出新事證，指摘或表
    明第一審判決有何採證認事、用法或量刑等足以影響判決本
    旨之不當或違法，而構成應予撤銷之具體事由，始克當之（
    例如：依憑證據法則具體指出所採證據何以不具證據能力，
    或依憑卷證資料，明確指出所為證據證明力之判斷如何違背
    經驗、論理法則）；倘僅泛言原判決認定事實錯誤、違背法
    令、量刑失之過重或輕縱，而未依上揭意旨指出具體事由，
    或形式上雖已指出具體事由，然該事由縱使屬實，亦不足以
    認為原判決有何不當或違法者（例如：對不具有調查必要性
    之證據，法院未依聲請調查亦未說明理由，或援用證據不當
    ，但除去該證據仍應為同一事實之認定），皆難謂係具體理
    由，俾與第二審上訴制度旨在請求第二審法院撤銷、變更第
    一審不當或違法之判決，以實現個案救濟之立法目的相契合
    ，並節制濫行上訴（最高法院97年度台上字第892 號判決意
    旨參照）。是以上訴人之上訴書狀或補提之上訴理由書，雖
    有敘述上訴理由，惟所指判決不當、違法情形並未實際上存
    在或所指判決不當、違法情形未足以構成撤銷原判決之理由
    ，即與未敘述具體理由無異（最高法院71年度台上字第2364
    號判例意旨參照），其所為上訴，即不符合上訴之法定要件
    。
二、本件上訴人檢察官雖於上訴期間屆滿（期間末日民國98年10
    月31日為週六假日，順延至98年11月2 日）前之98年10月23
    提出上訴書狀，並於同日提出上訴理由狀，然被告上訴理由
    狀僅略以：(一)證人即同案被告賴逸偉於偵查及原審中證稱：
    被告甲○○到我家找我，有時候我們會互借金錢，那天他是
    在我家樓下的公園交手機給我，要我拿去賣，看可以賣多少
    錢，我就拿去當舖，我先拿去問價錢，因為價錢很低，我就
    回來問被告甲○○那個價錢好不好，被告甲○○說沒關係，
    他需要錢，所以我就將手機當掉等語，核與證人吳彥廷於偵
    查及原審中證稱：95年8 月14日在高雄市河堤社區旁的公園
    ，我有看到被告甲○○交手機給被告賴逸偉，被告甲○○要
    被告賴逸偉幫他轉賣手機，賣得的錢再交給被告甲○○，被
    告賴逸偉說「好」，接下來被告賴逸偉就拿手機到「金時代
    當舖」賣等語相符，被告賴逸偉所典當之系爭手機係被告甲
    ○○所交付一情，堪可認定。(二)又被告曾在95年、96年間多
    次進入他人房屋竊取物品，並將所竊得物品拿至「金時代當
    舖」典當之竊盜案件，遭法院判決有罪確定（台灣高雄地方
    法院96年度易字第2127號），本案被告所涉竊盜犯行之犯罪
    時間、手法與前案判決有罪之竊盜案件時間緊接、手法相同
    ，堪認該系爭手機係被告所竊取。而被告對於本件犯行，因
    檢察官循線追查，始查出竊盜犯行，惟被告因時隔近3 年始
    被查獲，即心存僥倖，矢口否認，企圖脫罪。原判決未能洞
    察被告狡滑心性、飾詞脫罪，難令折服等語。
三、經查：檢察官上訴意旨所陳各語，無非以同案被告賴逸偉所
    典當之系爭手機係被告甲○○所交付；及被告甲○○曾在95
    年、96年間多次進入他人房屋竊取物品，並將所竊得物品拿
    至「金時代當舖」典當之竊盜案件，遭法院判決有罪確定，
    又本案被告甲○○所涉竊盜犯行之犯罪時間、手法與前案判
    決有罪之竊盜案件時間緊接、手法相同，而認該系爭手機係
    被告甲○○所竊取云云。惟按犯罪事實之認定、證據之取捨
    及證據證明力如何，乃事實審法院之職權，而法院憑以認定
    犯罪事實之證據，並不以直接證據為限，即綜合各種證據，
    本於推理作用，為其認定犯罪事實之基礎，故何種證據應予
    調查，其調查之範圍如何，如不違背經驗法則與論理法則，
    係屬事實審法院得依職權自由裁量之事項，自不容任意指為
    違法。查本件原判決已詳為說明依證人即同案被告賴逸偉及
    證人吳彥廷於偵查及原審中之證述，足認同案被告賴逸偉所
    典當之系爭手機係被告甲○○所交付一情，固堪認定。惟上
    揭證人所述，僅能證明同案被告賴逸偉所典當之系爭手機係
    由被告甲○○所交付一節，而就被告甲○○是否竊取系爭手
    機等情，並無其他證據足資證明，而被告甲○○雖曾取得系
    爭手機，惟衡以取得系爭手機之原因可能不止一端，是尚難
    以被告甲○○曾交付贓物予被告賴逸偉之事實即逕認被告甲
    ○○有為本案之竊盜犯行，況被告甲○○係因竊盜、搶奪、
    詐欺、侵占遺失物或故買、收受贓物等何種犯罪手段取得系
    爭手機，其所涉犯罪構成要件均不相同，於訴訟上亦難僅因
    被告甲○○未交代贓物來源，即遽以推定被告甲○○有為本
    案之竊盜犯行，因依「罪證有疑，利於被告」之原則，而為
    被告甲○○無罪之諭知。所憑之依據、證據取捨及得心證之
    理由，暨公訴意旨不能證明被告犯罪之理由，均詳予論述，
    而無應於審判期日調查之證據不予調查之違誤。檢察官上訴
    意旨所陳各語，無非對原判決已說明論斷之事項，徒憑己意
    再為爭執，或逕以被告甲○○之前科資料，遽為推斷本件犯
    行，非但空泛無據，且未依據卷內既有訴訟資料，具體指出
    或表明原判決有何採證、認事、用法等足以影響判決本旨之
    不當或違法之理由，應認未符合具體理由之要件，揆諸前揭
    說明，其上訴不合法律上之程式。再上訴不合法律上之程式
    之情形，依刑事訴訟法第367 條但書規定：「但其情形可以
    補正而未經原審法院命其補正者，審判長應定期間先命補正
    。」，係指上訴書狀未敘述理由，原審未命補提理由書狀，
    審判長即應定期間先命補正。檢察官提起上訴時，上訴書狀
    如已載理由者，即無審判長應定期間先命補正之適用。從而
    ，上訴人即檢察官之上訴書狀未敘述具體理由，且於上訴期
    間屆滿後之20日內（期間末日98年11月22日為週日假日，順
    延至98年11月23日以前），亦未補提上訴具體理由，依上開
    規定，顯屬違背法律上之程式，應由本院依同法第367 條前
    段、第372 條不經言詞辯論判決如主文。
中    華    民    國    98    年    12    月    4     日
                  刑事第九庭    審判長法  官  莊秋桃
                                      法  官  范惠瑩
                                      法  官  裕斗
以上正本證明與原本無異。
本件不得上訴
中    華    民    國    98    年    12    月    4     日
                                      書記官  張宗芳


司法院資訊處製作；財團法人民間司法改革基金會備份。
